【裁判字號】    90,易,343
【裁判日期】    901128
【裁判案由】    家庭暴力罪之傷害
【裁判全文】
臺灣士林地方法院刑事判決                            九十年度易字第三四三號
    公  訴  人  臺灣士林地方法院檢察署檢察官
    被      告  乙○○
右列被告因家庭暴力之傷害等案件，經檢察官提起公訴 (九十年度偵字第三○三六號
、第四○○○號)，本院判決如左：
    主  文
乙○○以加害生命、身體、財產之事，恐嚇他人致生危害於安全，處有期徒刑貳月，
如易科罰金，以佰元折算壹日。扣案之打火機壹個沒收。
其餘被訴傷害部分公訴不受理。
    事  實
一、乙○○係甲○○之子，雙方經常為管教問題發生爭執，詎乙○○因不滿甲○○對
    外人指責伊不是，且不願與伊面對面溝通，竟出於恐嚇之犯意，於民國九十年三
    月八日下許十三時許，先在屋外撿拾他人丟棄之抹布一條，將之綁在臺北市○○
    區○○街一○九巷十三號四樓住處不鏽鋼大門之門把上，再以其所有之打火機點
    燃產生濃煙，而以此加害生命、身體、財產之方式恐嚇甲○○，隨即返回同址四
    樓頂加蓋處睡覺，致甲○○心生畏懼而報警後，經警在前開住處頂樓加蓋處內查
    獲乙○○，並扣得打火機一個及抹布一條。
二、案經甲○○訴由台北市政府警察局內湖分局報告臺灣士林地方法院檢察署檢察官
    偵查起訴。
    理  由
壹、有罪部分：
一、訊據被告乙○○坦承右揭犯行不諱，核與被害人甲○○指述情節相符，並有照片
    二張在卷及抹布一條、被告所有之打火機一個扣案可資佐證。而被告自承點燃抹
    布係因與父親甲○○吵架，目的只是想嚇嚇他（詳九十年四月十二日偵訊筆錄）
    ，另參諸卷附照片，告訴人甲○○住處不鏽鋼大門只是燻黑並未毀損，且被告於
    點燃門把上之抹布後隨即爬上頂樓增建之住處睡覺，其所辯點火燒抹布之目的係
    為嚇告訴人甲○○等語，尚屬可採。是事證明確，被告犯行堪予認定，應依法論
    科。
二、核被告所為係犯刑法第三百零五條之恐嚇罪。原起訴法條雖認被告係犯刑法第一
    百七十三條第項之預備放火罪。惟被告點燃抹布之目的係要恐嚇甲○○，已如前
    述，而檢察官於論告時亦已變更起訴法條為刑法第三百零五條之恐嚇罪，又「刑
    事訴訟法第二百五十九條雖明定法院不得就未經起訴之行為審判，但其事實如已
    為起訴書狀所敘明，則起訴法條縱有疏誤，法院亦得就起訴之行為，變更起訴法
    條而為判決。」此有最高法院二十三年度上訴字第一九六九號判例足資參照，前
    揭被告以打火機點燃告訴人住處門把上抹布之行為既經起訴載明於犯罪事實欄，
    雖起訴法條有誤，本院自得就該已起訴之事實加以審判，併此敘明。爰審酌被告
    犯罪之動機、目的係因與其父發生爭執，為了恐嚇其父竟以打火機點燃住處門把
    上之抹布，犯罪之惡性非輕，惟該抹布僅燻黑大門，並未造成損害，且被告於犯
    罪後亦知坦承犯行等一切情狀，量處如主文所示之刑示懲，並諭知易科罰金之折
    算標準。
三、扣案之打火機一個為被告所有且供犯罪所用之物，為被告所自承，應依刑法第三
    十八條第一項第二款之規定沒收。至於扣案之抹布一條係被告在屋外拾得，並非
    被告所有，爰不為沒收之諭知。
四、公訴意旨另以：被告乙○○另於九十年二月二十一日下午六時許，在前揭住處四
    樓頂因被告打斷自來水管之事與告訴人甲○○發生口角，竟對甲○○喝稱：再管
    我就要你好看，要你死的很難看等語，致甲○○心生畏懼離去，因認被告所為係
    犯刑法第三百零五條之恐嚇罪嫌。訊據被告堅決否認有前揭恐嚇犯行，而公訴人
    認被告犯有恐嚇罪嫌，無非係以告訴人甲○○之指訴為論據。按「告訴人之告訴
    ，係以使被告受刑事訴追為目的，是其陳述是否與事實相符，仍應調查其他證據
    以資審認。」此有最高法院五十二年台上字第一三○○號判例足資參照，是尚難
    單憑告訴人甲○○所述，即認被告確有前開恐嚇犯行無訛，因檢察官認此部分與
    前開論罪科刑部分有連續犯裁判上一罪之關係，爰不另為無罪之諭知。
貳、不受理部分：
一、公訴意旨略以：被告乙○○於九十年二月初，在前揭住處，因細故即以拳頭毆打
    其父甲○○，復於同年月二十二日因甲○○至住處五樓（四樓頂）將大門鎖起，
    不讓被告乙○○回來，被告乙○○因而心生不滿，竟於同日下午二時許，在上址
    樓梯間內，持鐵棍毆打甲○○，致甲○○受有左胸瘀血、右前臂瘀血、左臂瘀血
    、頭左顳部腫二×一公分之傷害，因認被告所為係犯刑法第二百七十七條第一項
    之傷害罪。
二、按告訴乃論之罪，告訴人於第一審辯論終結前得撤回其告訴，又告訴經撤回者，
    應諭知不受理之判決，刑事訴訟法第二百三十八條第一項、第三百零三條第三款
    分別定有明文。
三、查本件告訴人甲○○告訴被告涉嫌傷害案件，起訴書認係觸犯刑法第二百七十七
    條第一項之罪，依同法第二百八十七條前段之規定，須告訴乃論。茲據告訴人甲
    ○○撤回告訴，依照首開說明，應為諭知不受理之判決。
據上論斷，應依刑事訴訟法第二百九十九條第一項前段、第三百零三條第三款，刑法
第三百零五條、第四十一條第一項前段、第三十八條第一項第二款，罰金罰鍰提高標
準條例第一條前段、第二條，判決如主文。
本案經檢察官曾淑華到庭執行職務
中    華    民    國      九十        年      十一      月    二十八    日
                                  臺灣士林地方法院刑事第二庭
                                          法  官
右正本證明與原本無異。
如不服本判決，應於判決送達後十日內，向本院提出上訴狀。
                                          書記官
中    華    民    國      八十        年              月              日
附錄本案論罪科刑法條全文：
刑法第三百零五條
以加害生命、身體、自由、名譽、財產之事，恐嚇他人致生危害於安全者，處二年以
下有期徒刑、拘役或三百元以下罰金。


司法院資訊處製作；財團法人民間司法改革基金會備份。
